【裁判字號】    89,上訴,1555
【裁判日期】    891031
【裁判案由】    違反商業會計法等
【裁判全文】
臺灣高等法院臺南分院刑事判決              八十九年度上訴字第一五五五號 Ｃ
      上  訴  人
      即  自訴人  丁○○○○份有限公司  臺南市○○路○段一一八號六樓之一
      代  表  人  丙      ○
      代  理  人  戊  ○  ○
      被      告  庚  ○  ○
      被      告  甲  ○  ○
      被      告  己  ○  ○
      被      告  乙  ○  ○
      右三人共同
      選任辯護人  陳  旼  沂
右上訴人因被告等違反商業會計法等案件，不服臺灣臺南地方法院八十八年度自字第
二二五號中華民國八十九年十月三十一日第一審判決，提起上訴，本院判決如左：
      主      文
上訴駁回。
      理      由
一、自訴意旨如自訴狀所載（如附件）。
二、按犯罪之被害人始得提起自訴，又犯罪事實之一部為較重之罪，得提起自訴者，
    他部雖不得提起自訴，亦以得提起自訴論，但不得提起部分係較重之罪，不在此
    限。不得提起自訴而提起者，應諭知不受理之判決，刑事訴訟法第三百十九條第
    一、二項、第三百三十四條規定甚明。且所謂被害人，係指犯罪當時之直接被害
    人而言，其非犯罪當時之直接被害人，依法既不得提起自訴，縱使嗣後因其他原
    因，致犯罪時所侵害之法益歸屬於其所有，要亦不能追溯其當時之自訴為合法，
    最高法院五十六年台上字第二三六一號判例足資參照。
三、本件自訴人自訴被告庚○○、甲○○、己○○、乙○○等四人共同詐取自訴狀附
    表所示八紙支票後，提領花用，並在支票簽收簿、帳冊、會計財務報表內為不實
    之登載部分，自訴意旨認被告四人係犯刑法第三百三十九條第一項之詐欺取財罪
    、同法第二百十五條之業務上登載不實罪、商業會計法第七十一條之罪。惟上開
    三罪中最重之商業會計法第七十一條罪，所侵害者為國家法益，個人並非直接被
    害人，不得提起自訴（最高法院八十六年台上字第四六一一號、八十八年度台上
    字第三七六六號判決意旨參照）。且依自訴意旨觀之，上開三罪復顯具有方法與
    結果之牽連關係，係牽連犯。則依首開明，其重罪部分既不得自訴，全部罪名即
    均不得自訴，故此部份自訴人不得提起自訴而提起，應予諭知不受理判決。原審
    法院因予諭知不受理之判決，核其認事用法，並無不合，上訴意旨猶執前詞據以
    爭執，為無理由，應予駁回，並不經言詞辯論為之。
四、據上論斷，應依刑事訴訟法第三百六十八條、第三百七十二條判決如主文。
中    華    民    國      九十      年      一      月      十七        日
                                  臺灣高等法院臺南分院刑事第六庭
                                      審判長法官  楊    明    章
                                            法官  戴    勝    利
                                            法官  顏    基    典
右正本證明與原本無異。
如不服本判決，應於判決送達後十日內向本院提出上訴狀，其未敘述理由者並應於提
出上訴狀後十日內向本院補提理由書（應附繕本)。
                                      法院書記官  呂    嘉    文
中    華    民    國      九十      年      一      月      十八        日


司法院資訊處製作；財團法人民間司法改革基金會備份。
